最高法院刑事判決　　　　　　　　　　　　　　　九十三年度台上字第三七二九號
　　上　 訴　 人　顏振成
　　　　　　　　　　　　　送達代收人林樹根律師
　　上訴人即被告　丙○○
　　選 任辯護 人　許銘春律師
　　　　　　　　　張文雪律師
　　被　　　　告　乙○○
右上訴人等因顏振成自訴被告等瀆職案件，不服台灣高等法院高雄分院中華民國九十
二年五月六日第二審更審判決（九十一年度上更(二)字第三九四號，自訴案號：台灣高
雄地方法院八十五年度自字第五一七號），提起上訴，本院判決如左：
    主  文
原判決撤銷，發回台灣高等法院高雄分院。
    理  由
本件原判決認定上訴人即被告丙○○係高雄市政府警察局新興分局（下稱新興分局）
刑事組偵查員。因上訴人即甲○○○○○與林明輝有債務糾紛，而將林明輝囚禁，涉
有擄人勒贖罪嫌。新興分局據報後，即由丙○○、被告乙○○與組員施榮利、詹文政
等人，於民國八十五年一月二十二日二十二時三十分許，前往高雄市○○○路三二三
號九樓莊啟俊住處，逮捕顏振成。同日二十三時許，先由丙○○、施榮利將顏振成帶
回新興分局偵詢時，詎丙○○與其他不詳員警共二人為使顏振成承認擄人勒贖犯行，
乃將其單獨帶至該分局五樓會議室內，丙○○與不詳員警共同基於凌虐人犯之犯意聯
絡。先由不詳員警將顏振成之雙手反銬，再以毛巾及寬邊膠帶黏住其眼睛，繼由丙○
○持類似鋤頭柄之木器毆打其胸、背部，再由該員警施以拳打腳踢。致顏振成受有胸
部瘀血傷六〤九公分、背側多處瘀血傷、左側大腿部擦、挫傷一〤八公分等情。因而
撤銷第一審關於丙○○部分之判決，改判仍論處丙○○共同有解送人犯職務之公務員
，對於人犯施以凌虐罪刑；並以乙○○被訴共同凌虐人犯部分犯罪不能證明，因而撤
銷第一審關於乙○○部分科刑之判決，改判諭知無罪，固非無見。
惟查：(一)審理事實之法院對於卷內與被告犯罪是否成立有關，且依法應予調查之證據
，如未詳加調查，或雖已調查，仍未調查明白，則尚難遽為被告有利或不利之認定。
原判決採取莊啟俊在原審調查時曾供稱：乙○○將莊啟俊帶回警分局，一直在四樓詢
問莊啟俊筆錄，與莊某相處時間長達近二小時，在這二個小時內都與乙○○在同一辦
公室內；及小隊長詹文政於第一審亦結證稱：「我與乙○○、施榮利在四樓作莊啟俊
的筆錄，莊啟俊是由乙○○調查，乙○○製筆錄時，我均在場，在製作筆錄時，他（
指林志英）不曾離開過，因他坐在我前面，他要離開會告訴我一聲」等情，而認定顏
振成指稱乙○○在五樓以毛巾矇住其眼之方法對其凌虐，與乙○○前揭不在五樓之事
證不符，而不予採取。然查證人莊啟俊於第一審調查時證稱：是乙○○製作筆錄的，
顏振成與幾位警察先離開我家，三、五分後我們才離開到警局，到警局時我是在四樓
，製作時間約一小時左右，製作完我就回去了。四樓當時有幾個人在，是否人犯我不
知，沒有其他警員在製作筆錄，乙○○在製作筆錄時是有離開位置，但有無離開四樓
我不知道，製完筆錄乙○○到那去我不知道等語（見第一審卷第八十一頁背面、第八
十二頁）。依莊啟俊此部分之供述，乙○○製作筆錄時間為一小時，製作筆錄期間有
離開位置，不知道乙○○是否離開四樓；此與莊啟俊於原審證稱乙○○製作筆錄時間
為二小時，此二小時均與莊啟俊在一起之情節不符；況乙○○於內政部警政署督察員
訪談時陳稱：「我因要整理刑事器材，四、五樓來回走動，未全程在場陪同偵訊。」
、「帶回顏振成後，由丙○○負責偵訊，組長呂玉川要求我協助看守顏振成」（見警
卷第三十一頁正、反面）。所載如果無訛，乙○○既被組長呂玉川要求協助看守顏振
成，因要整理刑事器材，在四、五樓來回走動，雖未全程在場陪同詢問，但能否認乙
○○於丙○○詢問顏振成時並未在五樓，而認顏振成指稱乙○○以毛巾矇住眼睛加以
凌虐為不可採取，非無研究之餘地。原審未就此詳予調查究明，並敘明證據取捨之理
由，遽行判決，尚嫌速斷，難昭折服。(二)科刑之判決書，須將認定之犯罪事實詳記於
事實欄，然後於理由內逐一說明其憑以認定之證據，使事實與理由兩相一致，方為合
法。倘事實欄已有敘及，而理由內未加說明，是為理由不備，足以構成撤銷之原因。
本件原判決事實欄認定「詎丙○○與其他不詳員警共二人為使顏振成承認擄人勒贖之
犯行，竟於解送顏振成至台灣高雄地方法院檢察署檢察官前，不依正常偵訊程序將顏
振成留於辦公室內製作訊問筆錄，將顏振成單獨帶至該分局五樓會議室內」，然將顏
振成單獨帶至該分局五樓會議室內，而不於辦公室內製作詢問筆錄，究有何違反正常
偵訊程序？未據原判決於理由內說明，已嫌理由不備。卷查丙○○於第一審調查時稱
：「（為何偵訊要到五樓？）原則偵訊是在辦公室，因當天辦公室另有嫌犯偵訊且空
間狹窄，又顏振成有反抗逃脫之嫌，所以才帶到五樓去偵訊。」（見第一審卷第四一
頁）證人即原新興分局刑事組組長呂玉川於原審證稱：「五樓不只當禮堂或會議室使
用，平常有帶案人犯回來經常也使用」。原審據以函詢新興分局，並經該分局以九十
二年三月七日高市警新分三字第０九二０００二四七二號函以：「經查當時之辦公處
所因空間有限，偵辦案件除在辦公室（四樓）訊問外，如有較多人犯需隔離詢問時，
奉組長指示亦有以五樓禮堂充為訊問人犯之場所。」（見原審上更(二)卷第七十四、八
十八頁）。如果均可採取，則將顏振成單獨帶至該分局五樓會議室內製作詢問筆錄，
是否即謂違反正常詢問程序，非無研酌之餘地。原判決未詳加調查審認，遽行判決，
亦有未合。(三)未受請求之事項予以判決者，其判決當然違背法令，刑事訴訟法第三百
七十九條第十二款定有明文。原判決以顏振成指丙○○強制其到案，涉有妨害自由，
經查丙○○係依法逕行拘提其到案，尚無妨害自由可言，惟顏振成以裁判上一罪起訴
，爰不另為無罪諭知（見原判決第八頁第十六至二十行）。惟依顏振成於第一審所提
之自訴狀（見第一審卷第一、二頁）所載，似未自訴丙○○涉犯妨害自由罪，原判決
逕為審理判決，自有未受請求之事項予以判決之違法。上訴人等上訴意旨均執以指摘
原判決不當，非無理由，應認仍有發回更審之原因。
據上論結，應依刑事訴訟法第三百九十七條、第四百零一條，判決如主文。
中　　　華　　　民　　　國　　九十三　　年　　　七　　　月　　二十二　　日
                              最高法院刑事第六庭
                                  審判長法官  吳　雄　銘
                                        法官  池　啟　明
                                        法官  石　木　欽
                                        法官  郭　毓　洲
                                        法官  吳　三　龍
      右正本證明與原本無異
                                              書  記  官
中　　　華　　　民　　　國　　九十三　　年　　　七　　　月　　二十八　　日
                                                                        Ｂ
